臺灣桃園地方法院行政訴訟判決　
110年度交字第590號
原      告  彭俊銘  
被      告  桃園市政府交通事件裁決處
                      設桃園市○○區○○路00號7~8樓
代  表  人  張丞邦    住同上
訴訟代理人  黃一鳴律師
上列當事人間交通裁決事件，原告不服被告所為如附表所示之裁
決，提起行政訴訟，本院判決如下：
    主  文
原告之訴駁回。
訴訟費用新臺幣參佰元由原告負擔。
    事實及理由
壹、程序方面：
    本件係因原告不服被告所為道路交通管理處罰條例（下稱處
    罰條例）第8 條之裁決而提起撤銷訴訟，依行政訴訟法第23
    7 條之1 ，應適用交通裁決事件訴訟程序。本件因卷證資料
    已經明確，本院依行政訴訟法第237 條之7 規定，不經言詞
    辯論，直接裁判。
貳、實體方面：                                  
一、事實概要：
　　原告於民國109年1月19日10時49分許，駕駛車牌號碼000－00
    00號自用小客車（下稱系爭車輛），行經桃園市○○區○○○路○
    段000○0號對面時，經桃園市政府警察局交通警察大隊（下
    稱舉發機關）員警認原告有附表所示等違規，遂逕行舉發並
    填製附表所示之舉發違反道路交通管理事件通知單（下稱附
    表所示之舉發通知單），記載應到案日期如附表所示，並移
    送被告處理。經被告函請舉發機關協助查明事實後，認原告
    確有附表所示等違規，即於110年11月8日填製附表編號1所
    示之裁決書及桃交裁罰字第58－DG0000000號裁決書，爰依行
    為時道路交通管理處罰條例（下稱處罰條例）第43條第1項
    第2款、第4項及違反道路交通管理事件統一裁罰基準及處理
    細則（下稱裁罰基準及處理細則）等規定，裁處原告如附表
    編號1所示之處分，及「吊扣汽車牌照3個月、處罰主文二之
    易處處分」。原告不服，於是提起本件行政訴訟。嗣被告因
    上開桃交裁罰字第58－DG0000000號裁決書之處罰主文二尚未
    生易處處分效力，爰於111年2月9日另掣開附表編號2所示之
    裁決書，裁處原告「吊扣汽車牌照3個月」，刪除處罰主文
    二之易處處分，並另行寄予原告。
二、原告起訴主張及聲明：
（一）主張要旨：依據行政程序法第110條規定之意旨，原告於
      違規日迄今均收受到系爭舉發通知單，且舉發機關及被告
      均未能提出系爭舉發通知單之送達證書。又依據處罰條例
      第7條之2第3項規定之意旨，原告事後前往現場察看，該
      路段並未有明顯標示設有固定科學儀器，且網頁上公告之
      地點與實際違規地點亦為不同，致用路人發生混淆之情。
      是被告所為之裁決違法，請求判決如聲明所示。
（二）聲明：撤銷原處分。
三、被告答辯及聲明：
（一）答辯要旨：
    ⒈引用處罰條例第7條之2第1項第7款、第2項第9款、第3項、
      第24條第1項第3款、第43條第1項第2款、第4項、第63條
      第1項第3款、道路交通安全規則（下稱道安規則）第93條
      第1項前段、道路交通標誌標線號誌設置規則（下稱設置
      規則）第55條之2等相關交通法規之條文（詳卷附答辯狀
      ）。
    ⒉舉發機關110年2月4日中警分交字第1100009376號函文所附
      答辯報告書略以：「…職王國祥於109年1月19日10時49分
      於中壢區中豐北路707之1號對面往青埔方向執行測速照相
      逕行舉發BBF-9779號自小客車違規超速，該路段速限50公
      里，該車以時速115公里行駛，超速65公里，職依違反道
      路交通管理處罰條例43條舉發…」等語。
　　⒊又本件使用雷達測速儀規格24.125GHz(K-Band)照相式，廠
      牌：GATSOMETER，型號：(一)主機：TYPE 24，(二)天線
      ：TYPE 24，器號：(一)主機：1909，(二)天線：1909，
      係由經濟部標準檢驗局委託財團法人工業技術研究院於10
      8年10月9日檢定合格，且有效期限至109年10月31日(涵蓋
      原告違規時間)，檢定合格單號碼為J0GA0000000A，J0GA0
      000000B，有財團法人工業技術研究院雷達測速儀檢定合
      格證書1紙為證。本測速儀器有檢驗後發給之證書，自有
      相當之公信力。按雷達測速儀係利用雷達波以偵測移動物
      體速度，於無線電波之行進過程中，遇有物體時，該無線
      電波會被反射，且其反射回來之電波，其頻率及振幅將隨
      所遇物體之移動狀態而改變，當車速逾越所設定之速度時
      ，採證相機即同步拍照存證。而雷達測速儀顯示原告車輛
      當時行車速度為每小時115公里(速限50公里，超速65公里
      )，違規事實堪可認定。按交通警察製單舉發違反道路交
      通管理處罰條例所列之違規事實，本質上為行政處分，係
      公務員基於職務上之權力，依法就特定之具體事件所為之
      具公法上效果之單方面行政行為，基於公務員為公法上行
      為具有公信力之原則，該行政行為當可被推定為真正，其
      據以依法處分之事實認定亦為正確無誤。準此，原舉發員
      警舉發交通違規案件時，僅需確信當時儀器所測定之數據
      為真並無誤時，自可依法賦予之職權依法告發。
　　⒋本件原告並未爭執違規事實，僅表示至今未有收受紅單一
      節，惟依據舉發機關110年4月14日桃警交字第1100025568
      號函文及中華郵政股份有限公司桃園郵局111年1月19日桃
      郵字第1110000036號函文所附相關資料可知，本件系爭舉
      發通知單已於109年2月25日妥投，應已合法送達。
　　⒌復按臺北高等行政法院109年度交上字第217號及本院110年
      度交更一字第5號等判決意旨，可知本件系爭車輛所涉之
      違規為行車速度超過規定之最高速限，主管機關並無定期
      於網詀上公布其設置測速器地點之義務。又本件舉發機關
      既然已在違規地點前方，設置有「警52」及速限「50」公
      里告示牌，依照該標誌懸掛的位置、高度、角度及其內所
      標繪的數字、圖案，都可以讓用路人以一般注意狀況就清
      楚看見，並沒有任何遮蔽物阻擋，所以沒有標誌模糊、無
      法辨識或辨識不清的情形，原告經過該路段當然應遵守道
      路主管機關訂定之速限行駛，但是原告仍然以每小時時速
      115公里的速度行駛，顯然已違背駕駛人應遵守道路交通
      標誌指示行駛的義務。
　　⒍綜上所述，系爭車輛因有「行車速度，超過規定之最高時
      速逾60公里至80公里以內；駕駛人行車速度超過規定之最
      高時速60公里以上(處車主)」之情，已該當處罰條例第43
      條第1項第2款、第4項等規定之要件，是被告依法裁處，
      應無違誤，原告之訴為無理由。
（二）聲明：駁回原告之訴。
四、本院之判斷：
（一）前提事實：
      原告於109年1月19日10時49分許，駕駛系爭車輛行經桃園
      市○○區○○○路○段000○0號對面時，經舉發機關員警認原告
      有附表所示等違規之情，此有舉發機關110年2月4日中警
      分交字第1100009376號函文、110年3月31日中警分交字第
      1100020316號函文（見本院卷第37頁、第59頁）、舉發員
      警答辯報告書（見本院卷第39頁）、違規採證照片（見本
      院卷第42頁）、違規路段現場照片（見本院卷第41頁、第
      43頁、第46頁）、附表所示之舉發通知單（見本院卷第45
      頁、第47至48頁）、雷達測速儀檢定合格證書（見本院卷
      第49頁）、國內各類掛號郵件查單（見本院卷第55頁）、
      區段投遞簽收清單（見本院卷第56頁、第58頁）、中華郵
      政股份有限公司桃園郵局111年1月19日桃郵字第11100000
      36號函文（見本院卷第57頁）、駕駛人基本資料（見本院
      卷第67頁）等資料各1份在卷可憑。
（二）本件被告認定原告有附表所示等違規，並無違誤：
    ⒈按「（第1項）汽車駕駛人之行為有下列情形之一，當場不
      能或不宜攔截製單舉發者，得逕行舉發：七、經以科學儀
      器取得證據資料證明其行為違規。（第2項）前項第七款
      之科學儀器應採固定式，並定期於網站公布其設置地點。
      但汽車駕駛人之行為屬下列情形之一者，不在此限：九、
      行車速度超過規定之最高速限或低於規定之最低速限。（
      第3項）對於前項第九款之違規行為，採用固定或非固定
      式科學儀器取得證據資料證明者，於一般道路應於100公
      尺至300公尺間，於高速公路、快速公路應於300公尺至1,
      000公尺間，明顯標示之；其定點當場攔截製單舉發者，
      亦同」、「汽車駕駛人，駕駛汽車有下列情形之一者，處
      新臺幣6,000元以上24,000元以下罰鍰，並當場禁止其駕
      駛：二、行車速度，超過規定之最高時速60公里」，處罰
      條例第7條之2第1項第7款、第2項第9款、第3項前段、第4
      3條第1項第2款分別定有明文。
    ⒉又目前我國警察取締超速駕駛之科學儀器可區分為二類，
      一為定點設置之固定式測速照相設備（包含有雷達、雷射
      與感應線圈等）（然感應線圈因尚未有國家檢驗標準，目
      前已暫停使用），一為手持或車裝流動測速儀器（發射兩
      條雷射光束計算目標車輛之進、出場時間）。後者又可分
      為二種，一為定置路旁附有照相機之固定雷射測速儀器，
      另一種為警員手持雷射測速槍，此或附照相功能或未具照
      相功能，確認超速後當場攔停舉發或逕行舉發。再按度量
      衡法第5條規定：「為確保交易公平、維護大眾安全健康
      及環境保護，主管機關得就供交易、證明、公務檢測、環
      境保護、公共安全、醫療衛生有關之度量衡器，指定為法
      定度量衡器」，而於「度量衡器檢定檢查辦法」第3條第1
      項第6款，並就「速度計」規定：「公務檢測用雷達測速
      儀」、「公務檢測用雷射測速儀（光達式）」及「公務檢
      測用感應式線圈測速儀」，均為應經檢定之法定度量衡器
      ，同辦法第17條第1 項亦規定檢定合格在使用中之度量衡
      器，應接受檢定機關（構）之定期或不定期檢查。是衡諸
      上開法令之意旨，可知經列為法定度量衡器之測速設備裝
      置，與大眾有關之公務檢測儀器，理應經由國家專責機關
      檢定合格後加以使用，並定期檢測，方能昭得公信。經查
      ，參以本件雷達測速儀拍攝之照片（見本院卷第42頁），
      其上有顯示測得系爭車輛之車速為時速「115km/h」，並
      記載測速儀器之主機為「1909」、證號為「J0GA0000000
      」號，核與被告所提出本件測速照相機之雷射測速儀檢定
      合格證書（見本院卷第49頁）上所載之「器號」、「檢定
      合格單號碼」相同，而上開雷射測速儀檢定合格單業經「
      財團法人工業技術研究院」檢定合格，檢定日期為「108
      年10月9日」、有效期限為「109年10月31日」。是本件案
      發時尚於該儀器有效期間內，該測速儀之精準度毋庸置疑
      ，足認本件雷射測速儀器於附表所示之時間測得系爭車輛
      之車速為時速「115km/h」，一切功能運作正常，並無被
      干擾之情事，堪以認定。
    ⒊原告雖主張：其於違規日至今尚未收受附表所示之舉發通
      知單等語。惟查，依被告所提出之舉發員警答辯報告書、
      中華郵政股份有限公司111年1月9日桃郵字第1110000036
      號函文、國內各類掛號郵件查單及區段投遞簽收清單等資
      料（見本院卷第39頁、第55至56頁、第58頁）觀之，足認
      本件附表所示之舉發通知單，已於109年2月25日妥投，縱
      原告並未收到本件之舉發通知單，惟原告是否收到本件附
      表所示之舉發通知單，並不影響違規事實之舉發，亦不影
      響受舉發人之救濟。再者，本件舉發機關已在原告陳述舉
      發通知單未適時送達之情後，建請被告機關裁處該違規情
      節最低額度罰鍰8,000元之裁決（見本院卷第37頁、第59
      頁）。可見原告之救濟權益亦未受到影響。故原告上開主
      張，並不足採。
　　⒋至原告主張：該路段並未有明顯標示設有固定科學儀器，
      且網頁上公告之地點與實際違規地點亦為不同，致用路人
      發生混淆之情等語。惟查，按處罰條例第7條之2第3項之
      規定，其立法目的乃係透過在交通違規路段前先行設置標
      牌之警告標誌或速限之禁制標誌提醒用路人，使得警方在
      執法採證上得以符合法定程序，而大幅減低違法性之疑慮
      ，且考量汽車駕駛人駕車行駛於一般道路或高速公路、快
      速道路之行車速度不同而為反應距離不同之區分，使汽車
      駕駛人於先行預見此一標牌之警告標誌或速限之禁制標誌
      時，有充分時間及距離反應行車速度，以符合該等路段之
      速限範圍，避免汽車駕駛人因反應時間及距離之不足，反
      而導致行車時遽採煞車或加速而有增加危險發生之可能性
      ；又該條項規定為94年12月28日所新增，明白確認行政機
      關有此標示義務，如舉發者予以違反，卻不生相對應之法
      律效果，則無異使該規定成為具文，殊違本條項特別設立
      之本意；是以，舉發機關及被告自均須遵守此一最低程度
      之法定程序保障之要求。故舉發員警以科學儀器取得證據
      資料證明駕駛人有行車速度超過規定之最高速限或低於規
      定之最低速限，於一般道路應於100公尺至300公尺間，於
      高速公路、快速公路應於300公尺至1,000公尺間，明顯標
      示之。該明顯標示之要求，為上開規定所明確制訂，不但
      有其立法上目的之考量，且已屬超速舉發之正當程序之一
      部分，舉發機關自有遵守必要；倘未遵守，應屬違法。經
      查，本件於測速器前方100至300公尺處設有「警52」告示
      牌（移動式警告標誌），此有違規路段之現場照片4張及
      舉發機關110年2月4日中警分交字第1100009376號函文、1
      10年3月31日中警分交字第1100020316號函文等資料（見
      本院卷第37頁、第41頁、第43頁、第46頁、第59頁）附卷
      可稽，本件舉發原告違規地點為桃園市○○區○○○路○段000○
      0號對面處，足見本件舉發員警在使用測速儀器前，已在1
      00公尺至300公尺間明確設置「移動式」之測速警告標誌
      ，已符合上開處罰條例第7條之2第3項前段規定，況依據
      上開違規路段之現場照片所示，該標誌懸掛的位置、高度
      、角度及其內所標繪的數字、圖案，均可使用路人以一般
      注意狀況就清楚看見，並無任何遮蔽物阻擋，亦無標誌模
      糊、無法辨識或辨識不清的情形，則原告行經該路段即應
      遵守道路主管機關訂定之速限行駛。故本件舉發員警以雷
      達測速儀器進行測速並拍照採證，其所得之採證照片，自
      得為裁處及認定違規事實之證據。又本件舉發員警係於測
      速器前方依法設置移動式「警52」標誌，此有前揭違規日
      所攝照片可稽，本件測速照相警示牌是移動式告示牌，舉
      發員警於執行勤務結束後會載回，並不會留在現場，原告
      事後回到現場勘查，當然不會看到違規當日所設置之移動
      式告示牌。再按前揭處罰條例第7條之2第1項第7款、第2
      項第9款等規定，在汽車駕駛人有行車速度超過規定之最
      高速限或低於規定之最低速限之情形時，例外得允許以固
      定式或非固定式科學儀器取證後逕行舉發，且該採證之科
      學儀器並非以有定期於網站公布設置地點之固定式科學儀
      器為限，而只須在一般道路應於1百公尺至3百公尺間，於
      高速公路、快速公路應於3百公尺至1千公尺間，明顯標示
      之已足。是以，本件系爭車輛所涉之違規為行車速度超過
      規定之最高速限，主管機關並無定期於網詀上公布其設置
      測速器地點之義務(參照臺北高等行政法院 109 年度交上
      字第 217 號判決及本院110 年度交更一字第 5 號判決)
      。故原告上開主張，均不足採。
    ⒌綜上所述，本件原告確有「行車速度，超過規定之最高時
      速逾60公里至80公里以內」之違規，而原告就本件超速違
      規，縱非故意，亦有「應注意、能注意，而未注意」之過
      失責任。故被告認定原告有「行車速度，超過規定之最高
      時速逾60公里至80公里以內」之違規，並無違誤。
（三）被告以附表所示之處分裁處原告，並無違誤：
　　⒈按「汽車駕駛人，駕駛汽車有下列情形之一者，處新臺幣6
      ,000元以上24,000元以下罰鍰，並當場禁止其駕駛：二、
      行車速度，超過規定之最高時速60公里」、「汽車駕駛人
      有第1項第1款至第4款或前項行為者，並吊扣該汽車牌照3
      個月；經受吊扣牌照之汽車再次提供為違反第1項第1款、
      第3款、第4款或前項行為者，沒入該汽車」、「汽車駕駛
      人有下列各款所列條款之一者，除依原條款處罰鍰外，並
      予記點：三、有第43條、第53條或第53條之1情形之一者
      ，各記違規點數3點」，行為時處罰條例第43條第1項第2
      款、第4項、第63條第1項第3款分別定有明文。
　　⒉次按裁罰基準及處理細則第1條規定：「本細則依道路交通
      管理處罰條例第92條第4項規定訂定之」、第2條第1項、
      第2項規定：「處理違反道路交通管理事件之程序及統一
      裁罰基準依本細則之規定辦理。前項統一裁罰基準，如附
      件違反道路交通管理事件統一裁罰基準表」，核上開處罰
      條例第92條第4項所授權交通部會同內政部訂定之裁罰基
      準及處理細則及其附件「違反道路交通管理事件統一裁罰
      基準表」（下稱裁罰基準表），就其立法目的及功能，乃
      為防止處罰機關枉縱或偏頗，用以維持裁罰之統一性與全
      國因違反道路交通管理事件受處罰民眾之公平，不因裁決
      人員不同，而生偏頗，寓有避免各監理機關於相同事件恣
      意為不同裁罰之功能，並非法所不許，於憲法上保障人民
      財產權之意旨並無牴觸（此並有司法院釋字第511號解釋
      意旨理由足資參照），是被告自得依此裁罰基準表而為裁
      罰。
　　⒊原告確有「行車速度，超過規定之最高時速逾60公里至80
      公里以內」之違規行為，已詳如前述，且原告係於應到案
      期限內到案聽後裁決，又依裁罰基準表規定：「機車或小
      行車」、「行車速度，超過規定之最高時速逾60公里至80
      公里以內」，於期限內繳納或到案聽候裁決者，裁處罰鍰
      8,000元。是本件被告依處罰條例第43條第1項第2款、第4
      項、第63條第1項第3款、裁罰基準及處理細則及裁罰基準
      表等規定，以附表編號1、2所示之處分裁罰原告，經核即
      屬於法有據，該等處分並無違誤。故原告訴請撤銷附表編
      號1、2所示之處分為無理由，應予駁回。　　　　　　
（四）本件判決基礎已臻明確，兩造其餘之攻擊防禦方法及訴訟
      資料經本院審酌後，核與判決結果不生影響，無一一論述
      之必要，附此敘明。
五、本件第一審裁判費為裁判費300元，應由原告負擔，爰確定
    第一審訴訟費用額如主文第二項所示。
六、據上論結，本件原告之訴無理由，依政訴訟法第237條之8  
    第1項、第98條第1項前段等規定，判決如主文。　
中　　華　　民　　國　　111 　年　　5　　月　　31 　　日
　　　　　　　　　行政訴訟庭　法　官　黃漢權
附表：
 編號 違規舉發通知單    裁決書 違規時間地點   違規事實    處罰主文   1 109年2月18日桃警局交字第DG0000000號（109年4月3日前） 110年11月8日桃交裁罰字第58－DG0000000號 109年1月19日10時49分許在桃園市○○區○○○路○段000○0號對面 行車速度，超過規定之最高時速逾60公里至80公里以內 罰鍰8,000元、記違規點數3點，並應參加道路交通安全講習   2 109年2月18日桃警局交字第DG0000000號（109年4月3日前） 111年2月9日桃交裁罰字第58－DG0000000號 109年1月19日10時49分許在桃園市○○區○○○路○段000○0號對面 駕駛人行車速度超過規定之最高時速60公里以上(處車主) 吊扣汽車牌照3個月 
上為正本係照原本作成。
如不服本判決，應於判決送達後20日內，向本院提出上訴狀並表
明上訴理由（原判決所違背之法令及其具體內容或依訴訟資料可
認為原判決有違背法令之具體事實），其未載明上訴理由者，應
於提出上訴後20日內向本院補提理由書（上訴狀及上訴理由書均
須按他造人數附繕本，如未按期補提上訴理由書，則逕予駁回上
訴），並應繳納上訴裁判費新臺幣750元。
中　　華　　民　　國　　111 　年　　6 　　月　　1 　　日
　　　　　　　　　　　　　　　書記官　蕭竣升